【裁判字號】    92,上易,1458
【裁判日期】    920625
【裁判案由】    竊盜
【裁判全文】
臺灣高等法院刑事判決                          九十二年度上易字第一四五八號
    上  訴  人  臺灣桃園地方法院檢察署檢察官
    被      告  乙○○
右列上訴人，因被告竊盜案件，不服臺灣桃園地方法院九十一年度易字第一九一四號
，中華民國九十二年三月三十一日第一審判決（起訴案號：臺灣桃園地方法院檢察署
九十一年度偵字第一八二四一號），提起上訴，本院判決如左：
    主      文
上訴駁回。
    理      由
一、公訴意旨略以：被告乙○○與不詳姓名年籍綽號「阿中」之成年男子，基於為自
    己不法所有之犯意聯絡，於民國九十一年十月三日凌晨零時許，由「阿中」搭載
    乙○○前往桃園縣桃園市「中正公園」旁，並交付普通小型鑰匙供乙○○竊取甲
    ○○所有並停放該處之車牌號碼ＨＮ─二一三五號自小客貨車，得手後由乙○○
    留供己用，嗣陳某於同日凌晨零時五十分駕車行經同縣蘆竹鄉○○路與南竹路口
    處，經警攔檢後查獲上情，並扣得前揭鑰匙一把，因認被告乙○○係與「阿中」
    共涉刑法第三百二十條第一項之竊盜罪嫌云云。
二、按犯罪事實應依證據認定之，無證據不得推定其犯罪事實，又不能證明被告犯罪
    者，應諭知無罪判決，刑事訴訟法第一百五十四條、第三百零一條第一項分別定
    有明文。訊據被告乙○○堅詞否認有公訴意旨所指之竊車犯行，辯稱：「當時我
    在綽號阿中的車上睡覺，是阿中偷好交給我的，不是我去偷的，我不知道他偷車
    的事情，我也不知道是贓車」等語。
三、經查，被告於警訊係供稱：（ＨＮ─二一三五號自小客貨車）在桃園市○○路上
    之「中正公園」停車場竊取而來的，是一位叫「阿中」的交給我的車：：：「阿
    中」開車載我至該停車場旁，然後叫我車上等，他即下車，等約十分鐘左右，他
    回到車上再行駛約二十公尺處他停下車，用手指向竊來的車處說你把那部車開回
    去：：：（你停車處離竊得車處約多遠？肉眼是否可見？）約二十公尺，我沒有
    注意看：：：（阿中下車時有無交待你幫他注意週遭情況？）沒有：：：（你們
    是否商議好共同去竊取該汽車？）沒有：：：【是「阿中」發動好之後叫我開走
    的】，鑰匙也是「阿中」的等語（見偵卷第五頁反面、第六頁、第六頁反面），
    於偵查中亦供稱：（贓車何來？）是我朋友給我的：：：我沒有向他借車，是他
    自己用別台車載我至贓車旁，叫我自己開回去，【並且幫我發動車子】等語（偵
    卷第十七頁反面、第十八頁），於原審調查時復堅稱：「阿中」有開一部車來讓
    我開回去，就是那部贓車：：：（「阿中」是如何將車交給你？）他載我到中正
    公園停車場內，叫我下車開那部車回去：：：（阿中是否有交給你鑰匙？）【那
    部車已經發動好了，他叫我去開那部車】：：：（他載你到中正公園停車場前，
    他是否曾經停車並下車離開過？）有，在公園內有離開過，那時也是在停車場內
    ，他停車下車，我在車上睡覺，大概隔十幾二十分左右再上車，上車後就直接【
    載我到發動的車子的旁邊】，距離約二十公尺左右，跟我講說那部車你開回去：
    ：：（你有無問他為何要讓你開那部車？）我要他載我回去沙崙，他說太晚了，
    叫我自己回去，我就問他說這麼晚了我怎麼回去，他都沒有講什麼話，然後就開
    車在路上繞，之後繞到中正公園的停車場，他才下車，之後又上車，然後就叫我
    開那部車回去：：：（你有無問他那部車是誰的或是哪裡來的？）因為太晚了我
    急著要回去，我就沒有問，而且我那時在車上睡，醒來茫茫之間他就叫我開那部
    車等語（見原審九十一年十一月二十九日訊問筆錄），在本院審理中對其上述警
    訊、偵查、原審歷次筆錄亦均供稱為實在，並供稱：我當時在他的車上睡覺，我
    不知道他偷車的事情等語。可見被告所坐阿中駕駛之車駛抵上址「中正公園」停
    車場時，「阿中」係先停車並自行下車，被告則在車上等候，約過十餘分鐘，「
    阿中」返回車上再行駛約二十公尺後即停放在引擎業已啟動運轉中之ＨＮ─二一
    三五號自小客貨車旁，隨著被告駕駛該車離去等情，應可認定，因之，該車係「
    阿中」自行持扣案之車鑰匙啟動引擎而後再轉交被告駛離之情甚明，公訴人指稱
    「係阿中交付普通小型鑰匙供被告竊取甲○○所有之ＨＮ─二一三五號自小客貨
    車」顯無證據可資佐證，應不足採。次查，「阿中」既已事先啟動該車之引擎，
    顯見阿中當時對該車已取得支配管領力，當時其竊車之犯行已經完成，是以嗣後
    被告之駕駛該車，乃得自「阿中」之交付，僅為「收受」而已。又查，「阿中」
    竊車時，被告固在其原先所乘之車上等候，惟「等候」非即等同於「把風」，抑
    且，當時既為二人同搭一車共遊，則於一人臨時「有事」須下車處理，另人則在
    車上等候，毋寧為事理之常，況本件亦無證據可證明「阿中」有促請被告代為注
    意週遭人、物之情事，從而自不能遽認於「阿中」行竊之時，被告係在一旁擔負
    「把風」之責。綜上而觀，被告既未曾親持車鑰匙著手啟動該車之引擎，亦無法
    認定其有在旁「把風」之情事，復無證據可證明係被告授意或委請「阿中」為之
    行竊，因之，被告顯未參與「竊盜」構成要件行為之實施，被告矢口否認有參與
    竊盜犯行之辯解，應可採信，其被訴犯竊盜罪應屬不能證明，原審以不能證明被
    告有竊盜犯行，諭知被告乙○○無罪，並敘明被告收受「阿中」竊取之該車，是
    否涉有「贓物」罪嫌，因非屬本件起訴範圍，依法無從逕予審判，應請檢察官另
    行偵辦，經核並無不合，檢察官上訴意旨仍執陳詞，認被告應構成共同竊盜罪嫌
    ，指摘原判決不當，為無理由，應予駁回。
據上論斷，應依刑事訴訟法第三百六十八條，判決如主文。
本案經檢察官周誠南到庭執行職務。
中      華      民      國    九十二    年        六      月    二十五  日
                              臺灣高等法院刑事第二庭
                                  審判長法  官  楊  貴  志
                                        法  官  黃  聰  明
                                        法  官  林  俊  益
右正本證明與原本無異。
不得上訴。
                                        書記官  胡      儀
中      華      民      國    九十二    年      六      月    二十六    日


司法院資訊處製作；財團法人民間司法改革基金會備份。
